# 请教陈老师关于顺流交易的所得税问题

提问人：ahappy61 时间：2017-09-20 00:59:27
请教陈老师和各位大神：我现在遇到这样一个情况，子公司在本年度出售部分比例的股权，由成本法转变为权益法核算，在以前期间和本年度，均存在顺流交易。所有顺流均已实现当期对外销售。
1 、本年度由成本法转变权益法的时候，母公司个别报表不做调整，合并报表做：借：营业收入 贷：营业成本 贷 投资收益 同时根据被投资单位调整后净利润，做 借：长期股权投资—损益调整 贷：投资收益 这样处理对吗，考虑所得税的话，所得税应该怎么调整呢
2 、对于以前年度，要将剩余比例的长期股权投资，相当于从取得投资的时点调整为权益法核算，既按照剩余股权比例将这一段时间（取得投资至转换为权益法核算的时点）留存收益 确认为：借：长期股权投资 贷：留存收益（法定盈余公积和未分配利润科目）
但是这一段时间内每个年度也都发生了顺流交易，这些顺流交易在个别报表层面，应当调整确认长期股权投资式应该调整累计的留存收益金额(就是我在前面标了颜色那个金额) 是这样处理吗？以前年度的合并层面不需要追溯调整对吗？另外这部分考虑所得税的话，所得税应该如何调整呢？
谢谢陈老师及各位前辈

回答人：chenyiwei
1 、“合并报表做：借：营业收入 贷：营业成本 贷 投资收益”是针对丧失控制权后期间的顺流交易而言的。因为期末无未实现损益，所以所得税无特殊调整问题。 2 、因为“所有顺流均已实现当期对外销售”，即各年末都没有顺流交易的未实现损益，所以个别报表层面对剩余股权模拟调整权益法核算时无需对顺流交易问题作出特殊考虑。所得税方面也不需要特殊考虑。 以前年度合并报表层面无需追溯调整。

提问人：ahappy61 时间：2017-09-20 10:28:25
陈老师，我理解您的意思是不是这样呢
1 、母公司单家报表中：不管是改变为权益法的后续核算，还是对对剩余股权的追溯调整，已经实现对外销售的那部分顺流交易，都在 做 长期股权投资—损益调整 贷：投资收益（被投资单位实现的净利润*股权比例）这个分录的时候，都不做考虑对吗（即顺流交易的利润不调整被投资单位的净利润）？
2 、合并层面的话，所有已经实现对外销售的顺流交易，只有在后续核算，需要考虑做 借：营业收入 贷：营业成本 贷：投资收益 对吗？ 因为成本法改为权益法，可以理解为剩余股权从初始取得时就以权益法核算，所有我理解是不管是以前年度和本年度的的顺流交易，在合并层面，都需要做这个调整，只不过是以前年度损益类科目均归为留存收益，无需再做调整，是这样理解吗？
3 、对于已经实现对外销售的顺流交易，不管是单家报表，还是合并层面，都不需要做所得税调整，只有对未实现内部交易的部分，在合并层面，按照未实现对外销售利润*税率的金额，做借：递延所得税资产 贷所得税费用对吗？
非常感谢陈老师

回答人：chenyiwei
1 、个别报表层面权益法核算时，不考虑本期已实现的顺流或逆流内部交易损益。 2 、合并层面，在母子公司控制关系存续期间，按母子公司之间内部交易抵销的原则处理；丧失控制权并将剩余股权转为权益法核算后，对合并报表层面的顺流交易损益调整，按你所说的方法处理。 3 、不考虑所得税的原因是符合条件的居民企业之间的股息红利所得是免税收入，所以在无处置股权投资计划的情况下，权益法核算的投资收益无所得税影响。未实现内部交易损益按照《企业会计准则解释第 1 号》规定确认递延所得税。

提问人：ahappy61 时间：2017-09-21 00:05:46
陈老师，不好意思再打扰您一下：
我想再咨询一下，公司还存在这样的顺流交易，持股30%，卖的是EPC电站，被投资方已经实现并网发电，该电站在被投资单位是作为固定资产，所以相当于是没有实现对外销售。
1 、转让电站当年按照未实现利润的30%，在个别财务报表做，借：投资收益 贷：长期股权投资，在合并层面做 借：营业收入 贷：营业成本 贷：长期股权投资 ，同时做所得税调整 借：长期股权投资 贷：投资收益 （所得税调整的应该是做 借：递延所得税资产 贷：所得税费用 吧 ？但是不知道为什么之前和会计师沟通做成这个了）
2 、此后每年，根据电站当期折旧，冲回未实现内部利润 即每期按照折旧的30% 做 借长期股权投资 贷：投资收益 在合并层面，按照本期折旧占电站累计未实现利润的比例，分别算出本期应确认的收入和成本，做借：营业成本 借：长期股权投资 贷：营业收入同时对应利润的所得税做 借：投资收益 贷：长期股权投资 这样的处理方式是不是正确呢
3 、现在要把剩余的30%股权全部处置掉，因为还有一部分未实现内部损益，是不是应该将所有顺流交易剩余未实现内部损益全部按照以上第二条所列示方法冲回，还原长期股权股权投资的账面价值，然后按照所收到的对价和长期股权投资的账面价值之间的差异确认投资收益即可，是这样吗？如果不是这样处理的话，应该怎么样呢，特别是所得税部分
非常感谢陈老师

回答人：chenyiwei
你是说卖的是EPC电站项目公司的股权（原持股 100 ％，现出售 70 ％，自留 30 ％）？如果是，则这种交易实际上是公司固有业务模式的一部分，应确认销售商品收入或者建造合同收入，而不是按股权确认投资收益。这种情况相当于按公允价值出售一座电站，再按公允价值回购其 30 ％的收益权，所以电站建设阶段通过向项目公司提供商品和建安劳务所形成的内部利润，到电站股权处置时已经全部实现，后续对保留的 30 ％股权进行权益法核算时不应再进行该建设阶段内部收益的抵销处理。但该电站 30 ％股权的公允价值（参照 70 ％股权的出售价格按比例确定）高于其可辨认净资产公允价值份额的差额（实质上是电站的“路条”价值）应在电站的预计运营期内摊销，作为对所确认的投资收益的冲抵。

提问人：ahappy61 时间：2017-09-21 08:59:36
不是的，是70%的股权在 15 年就已经转让，当时做了成本法核算转权益法，现在是要转让最后剩余的30%，鉴于前期是按照长期股权走的，现在处置也是按照长期股权投资处置。
所以我想再继续咨询一下，我上一条咨询的内容
1 、转让电站当年按照未实现利润的30%，在个别财务报表做，借：投资收益 贷：长期股权投资，在合并层面做 借：营业收入 贷：营业成本 贷：长期股权投资 ，同时做所得税调整 借：长期股权投资 贷：投资收益 （所得税调整的应该是做 借：递延所得税资产 贷：所得税费用 吧 ？但是不知道为什么之前和会计师沟通做成这个了）
2 、此后每年，根据电站当期折旧，冲回未实现内部利润 即每期按照折旧的30% 做 借长期股权投资 贷：投资收益 在合并层面，按照本期折旧占电站累计未实现利润的比例，分别算出本期应确认的收入和成本，做借：营业成本 借：长期股权投资 贷：营业收入同时对应利润的所得税做 借：投资收益 贷：长期股权投资 这样的处理方式是不是正确呢
3 、现在要把剩余的30%股权全部处置掉，因为还有一部分未实现内部损益，是不是应该将所有顺流交易剩余未实现内部损益全部按照以上第二条所列示方法冲回，还原长期股权股权投资的账面价值，然后按照所收到的对价和长期股权投资的账面价值之间的差异确认投资收益即可，是这样吗？如果不是这样处理的话，应该怎么样呢，特别是所得税部分
非常感谢陈老师

回答人：chenyiwei
当时 2015 年成本法转权益法时，就应当在合并报表层面已经没有内部未实现损益了。所以你的理解还是存在问题的。后续合并报表层面无需再考虑与剩余股权相关的原控股期间内部交易损益的抵销和实现问题。